【裁判字號】    95,台上,6147
【裁判日期】    951109
【裁判案由】    違反毒品危害防制條例
【裁判全文】
最高法院刑事判決            九十五年度台上字第六一四七號
上  訴  人  甲○○
選任辯護人  莊明翰律師
上列上訴人因違反毒品危害防制條例案件，不服台灣高等法院中
華民國九十五年八月二十九日第二審更審判決（九十五年度上更
(二)字第二六三號，起訴案號：台灣台北地方法院檢察署八十九年
度偵字第四一五九、五０四一號），提起上訴，本院判決如下：
    主  文
原判決撤銷，發回台灣高等法院。
    理  由
本件原判決撤銷第一審之科刑判決，改判仍論處上訴人甲○○共
同販賣第二級毒品未遂罪刑，固非無見。
惟查：一、原判決事實認定本件係李勁毅因施用毒品為警查獲，
供出其持有毒品安非他命係購自綽號「蔡頭」之不詳姓名成年男
子，經警授意撥打行動電話聯絡「蔡頭」，佯向其購買新台幣（
下同）一千元之安非他命五小包，「蔡頭」即與上訴人基於共同
意圖營利之犯意聯絡，由「蔡頭」交代上訴人持以紙包裝之安非
他命五小包前往約定地點，上訴人欲行交付予李勁毅時，為警當
場查獲等情，乃論以毒品危害防制條例第四條第五項、第二項之
販賣第二級毒品未遂罪。上訴人否認知悉其受託交付之物品係第
二級毒品安非他命，並辯稱：縱知情為安非他命，亦不知其用途
云云（見第一審卷第一０五頁）；原判決理由則以「李勁毅與『
蔡頭』聯絡時，曾由被告接聽電話，並即由被告送交安非他命，
堪信被告於證人李勁毅購買安非他命過程始終在場，衡情被告豈
會不知所為何事，且期間電話聯絡頻繁，如非為交付不法物品，
何須緊張、慎重若此」等語，認上訴人所辯不知他人所託是安非
他命云云為不足採信（見原判決第五頁）。但通常交付毒品之原
因，或為販賣、或為轉讓，不一而足，李勁毅既係與「蔡頭」電
話聯絡，欲向其購買安非他命，並由「蔡頭」委託上訴人，代其
持往交付，上訴人於其等通話時縱為在場，究竟有何具體事證，
足資認定上訴人確實知悉李勁毅與「蔡頭」間之通話內容係為毒
品交易，並與「蔡頭」共同基於販賣毒品營利之犯意，為販賣之
目的，受託前往交付毒品？其間上訴人曾自行與李勁毅電話聯絡
，其通話內容又為如何？是否確與認定上訴人知悉並參與李勁毅
與「蔡頭」間進行毒品交易行為之事實，有必要之關聯？卷內資
料俱未臻周詳。原審未深入查究，審認明白，僅以上訴人於李勁
毅與「蔡頭」通話時在場，並曾與李勁毅通話，推斷其亦俱販賣
毒品之犯意，自嫌調查職責未盡及理由欠備。二、證人李勁毅於
第一審陳稱：「我當天確實有當警察的面打電話給朱鴻濤，因為
我之前有欠他五千元，說要還他五千元，順便問他身上有無安非
他命我要跟他借，當時因為我跟朱鴻濤說要還他五千元，所以我
才約他，但是後來是被告甲○○到達約定的地點。……『蔡頭』
朱鴻濤就是當天我當著警察面前打電話的對象，但是我不是要跟
他買，只是要跟他調貨」，於原審仍稱：「我打電話過去原本是
朱鴻濤接的，後來很久沒有來，我再打電話去催，是一個女的接
的，……我再打電話去，是朱鴻濤接，他說一會兒就來，後來警
察抓到的是甲○○」各等語，所供其打電話佯稱欲購買毒品之聯
絡對象係綽號「蔡頭」之朱鴻濤，前後如一。參以證人即警員王
輝展證述：「李勁毅就當著我們面跟『蔡頭』聯繫，後來雙方約
在六福大樓見面，我們抵達後李勁毅仍不斷跟『蔡頭』聯繫打電
話，期間這個女子（上訴人）有跟李勁毅聯絡」；證人朱鴻濤於
第一審亦稱：「有人叫我『小蔡』，也有人叫我『蔡頭』」，復
於原審供陳：「到億萬里後，李勁毅打電話給我，他打阿仁的大
哥大電話說要找我，阿仁轉給我聽」，上訴人且狀陳：「本件事
實之發生係出於北市刑大之誘買策畫，令飭李勁毅向朱鴻濤詐稱
誘買，而被告係受友人『阿仁』之託，帶五小包安非他命送至…
…欲交付予李勁毅」云云（見第一審卷第六九、八六、八七、九
六頁，原審更(二)卷第六三頁反面，原審上訴卷第四四、六六頁）
，依其等所供，顯足認李勁毅確係打電話予綽號「蔡頭」之朱鴻
濤，而依卷內資料，除朱鴻濤之外，亦別無其他綽號「蔡頭」之
人當時接獲李勁毅之上述電話，並將安非他命託由上訴人持往約
定地點欲行交付李勁毅。原審未遑詳酌上述事證，審慎勾稽，以
釐清案情，其既認定上訴人係受綽號「蔡頭」之託，持毒品欲前
往交付李勁毅，上訴人所稱毒品係「阿仁」所託交，為不能遽信
，卻復謂本件尚難認定販賣安非他命並囑上訴人交付安非他命予
李勁毅之人即係朱鴻濤，其所認定之事實與卷內證據資料未盡相
符，採證認事難謂並無疏誤。以上或為上訴意旨所指摘，或為本
院得依職權調查之事項，應認原判決仍有撤銷發回更審之原因。
據上論結，應依刑事訴訟法第三百九十七條、第四百零一條，判
決如主文。
中    華    民    國  九十五  年   十一   月    九    日
                      最高法院刑事第七庭
                          審判長法官  呂  潮  澤
                                法官  吳  昆  仁
                                法官  孫  增  同
                                法官  趙  文  淵
                                法官  吳      燦
      本件正本證明與原本無異
                                      書  記  官
中    華    民    國  九十五  年   十一   月   十四   日
                                                      Ｑ


司法院資訊處製作；財團法人民間司法改革基金會備份。
